臺灣高等法院民事裁定
110年度聲字第277號
聲  請  人  黃吳瓊雲
            黃舒郁  
上列聲請人因與相對人華南商業銀行股份有限公司間返還消費借
貸款事件，對於中華民國110年2月3日臺灣新北地方法院109年度
訴字第2842號判決提起上訴，而聲請訴訟救助，本院裁定如下：
    主  文
聲請駁回。
    理  由
一、本件聲請意旨略以：伊2人不服臺灣新北地方法院109年度訴
    字第2842號判決，提起上訴，因黃舒郁每月薪資僅新臺幣（
    下同）3萬元，支出房屋貸款、信用貸款、汽車貸款、就學
    貸款、賃屋租金及生活費後，維持基本生活已有困難；另黃
    吳瓊雲已屆退休年齡而無工作收入，伊2人尚須負擔第三人
    黃飛雄醫療費用及家庭開支，無資力繳納第二審裁判費，且
    非顯無勝訴之望，爰聲請准予訴訟救助等語。
二、按當事人無資力支出訴訟費用者，依民事訴訟法第107條規
    定，法院固應依聲請准予訴訟救助，惟所謂無資力係指窘於
    生活，且缺乏經濟信用者而言。又共同訴訟人因連帶或不可
    分之債敗訴者，應連帶負擔訴訟費用，同法第85條第2項定
    有明文。故訴訟當事人為連帶債務人者，其訴訟費用既應連
    帶負擔，則其聲請訴訟救助，必全體當事人均無資力，始足
    當之（最高法院101年度台抗字第563號、95年度台抗字第30
    5號裁定意旨參照）。準此，連帶或不真正連帶債務人聲請
    訴訟救助，必全體共同訴訟人均無資力，始足當之；倘僅其
    中一人或數人無資力，惟其餘共同訴訟人仍有資力足以負擔
    全額之訴訟費用者，仍與民事訴訟法第107條規定得聲請訴
    訟救助之要件不符。至法院調查聲請人是否無資力支出訴訟
    費用，專就聲請人提出之證據為之，如聲請人並未提出證據
    ，或依其提出之證據，未能信其無資力支出訴訟費用之主張
    為真實，即應將其聲請駁回，並無依職權調查或定期命補正
    之必要（最高法院26年滬抗字第34號判例參照）。
三、本件聲請人黃舒郁及黃吳瓊雲（下合稱聲請人，分稱姓名）
    以渠等無資力繳納第二審裁判費，聲請訴訟救助，經查：
　㈠兩造間請求返還消費借貸款事件，原審判決命黃舒郁應給付
    相對人164萬1308元本息及違約金，如對黃舒郁之財產強制
    執行無效果時，由黃吳瓊雲給付之；另黃舒郁應給付相對人
    15萬1681元本息及違約金。就原審判決命聲請人應給付相對
    人164萬1308元本息及違約金部分，核屬不真正連帶債務，
    依同法第85條第2項規定，應連帶負擔訴訟費用。經原法院
    於民國110年3月4日裁定命聲請人繳納第二審裁判費共計2萬
    8230元（計算式：2萬6002元＋2228元＝2萬8230元），有該裁
    定可稽（見原審卷第255頁），依上說明，聲請人必需全體
    均無資力，始符合訴訟救助之要件。
　㈡黃舒郁每月薪資為4萬1664元，扣除勞健保等費用後，每月薪
    資實領3萬612元，有110年3月份薪資明細可稽（見本院卷第
    95頁），其主張須負擔房貸、信貸、就學貸款及房屋租金，
    維持生活已有困難，提出其與相對人間有關申請撤回強制執
    行及暫緩拍賣抵押物等事申請書（下稱還款協議申請書）、
    房屋貸款及信用貸款契約、台北富邦銀行就學貸款自動扣繳
    通知單、房屋租賃契約、匯款資料為憑（見本院卷第107頁
    、第11至87頁、第89至91頁、第93頁、第97頁、第111至115
    頁）。惟：上開證據充其量僅能認黃舒郁每月須繳納學貸96
    82元、賃屋租金9500元，及就信貸與房貸部份，按月須償還
    相對人8000元之事實，而以黃舒郁為臺灣中小企業銀行之法
    務人員（見本院卷第89頁、第95頁），有相當智識程度及工
    作能力；再佐以其提出之汽車貸款契約及車輛動產抵押契約
    書，其可擔任第三人即其弟黃正旻汽車貸款之連帶保證人（
    見本院卷第89至91頁），足見其非無籌措款項以支出訴訟費
    用之信用技能，難認其已窘於生活且缺乏經濟上信用，致無
    資力支付訴訟費用。至黃舒郁主張其尚須負擔汽車貸款部分
    ，因連帶保證契約係連帶保證人與債權人約定，於主債務人
    不履行債務時，願與主債務人對債權人負連帶清償責任之契
    約，並非連帶保證契約一經成立，連帶保證人即須負代為履
    行之責。黃舒郁擔任黃正旻車貸之連帶保證人，然其未提出
    證據釋明黃正旻有不履行債務之情事，尚無從認黃舒郁須按
    月償還車貸，是黃舒郁前揭主張，即無足取。
　㈢聲請人復主張，伊2人尚須負擔第三人即黃舒郁之父親黃飛雄
    之醫療費用及家庭生活開銷，提出身心障礙證明及醫院診斷
    證明書為憑（見本院卷第101至103頁），然上開資料僅足認
    黃飛雄於97年間有非創傷性腦出血等病症，並領有中度身心
    障礙證明之事實，不足釋明黃飛雄醫療費用及家庭生活開銷
    均由聲請人負擔。又觀諸還款協議申請書（見本院卷第107
    頁），上述開支由黃舒郁及其弟妹等4人共同負擔，非由聲
    請人2人負擔。黃正旻於108年間時任群浤科技股份有限公司
    之技術師，年收入有52萬元，每月僅須支付車貸8736元（見
    本院卷第89頁），亦難認其無從分擔黃飛雄部分開銷，是聲
    請人主張弟妹3人收入不穩定、多月無薪資收入及低薪收入
    ，黃飛雄醫療及家庭生活費用均由伊2人負擔云云，均無足
    採。
　㈣黃吳瓊雲稱其於44年12月出生，已達強制退休年齡，現無工
    作收入等語，提出戶籍謄本為憑（見本院卷第99頁），充其
    量僅足認其現已65歲，惟仍未提出能即時調查信其無資力支
    出訴訟費用之證據。況黃舒郁並非無資力之人，已如前述，
    縱黃吳瓊雲為無資力之人，本件仍不符合聲請訴訟救助之要
    件。聲請人未提出可使法院信其主張為真實並能即時調查之
    其他證據，以釋明渠等有何窘於生活、缺乏經濟信用，無籌
    措款項支出訴訟費用之信用技能之事實，本件聲請訴訟救助
    ，自不應准許，應予駁回。
四、據上論結，本件聲請為無理由，爰裁定如主文所示。
中　　華　　民　　國　　110 　年　　6 　　月　　15　　日
                  民事第二十四庭
                        審判長法  官  胡宏文
                              法  官  陳心婷
                              法  官  朱慧真 
正本係照原本作成。
如不服本裁定，應於收受送達後10日內向本院提出抗告狀，並應
繳納抗告費新臺幣１千元。
中　　華　　民　　國　　110 　年　　6 　　月　　15　　日

　　　　　　　　　　　　　  　書記官  陳永訓